臺灣高雄地方法院民事判決　　　　　　　94年度訴字第2885號
原　　　告　才銜企業有限公司
　　　　　　　　　　　　號
法定代理人　甲○○
訴訟代理人　陳水聰律師
被　　　告　樹人醫護管理專科學校
法定代理人　乙○○
訴訟代理人　吳賢明律師
　　　　　　黃淑芬律師
　　　　　　王進勝律師
上　一　人
複　代理人　許乃丹律師
上列當事人間侵給付貨款事件，本院民國96年1 月31日言詞辯論
終結，判決如下：
    主  文
被告應給付原告新台幣貳佰零貳萬肆仟壹佰玖拾參元，及自民國
九十四年十二月八日起至清償日止，按週年利率百分之五計算之
利息。
訴訟費用由被告負擔。
    事實及理由
一、原告主張略以：被告樹人醫護管理專科學校於民國94年3 月
    間發生火災，致空調機房電箱燒燬，因於同年4 月16日及5
    月24日，由原告才銜企業有限公司承包「空調機房配電箱設
    備」及「主機IC板設備」工程，雙方並簽訂有二件「樹人醫
    護管理專科學校購置財物合約書」（下稱系爭購置合約），
    約定合約總價分別為新台幣（下同）2,070,600 元及453,59
    3 元，契約款合計為2,524,193 元（下稱系爭購置合約款）
    。原告早已依約履行交付設備及施工安裝完成，並經被告驗
    收完畢而正常運作，依系爭購置合約付款辦法之約定，被告
    應於驗收後一次付清。然經原告多次請款，被告屢委稱火災
    保險尚未理賠下來，故暫緩付款予原告。嗣經原告委請律師
    發函催告，被告方先給付500,000 元，尚餘2,024,193 元迄
    未支付。被告一再以與工程款無關之火災保險賠償金未給付
    為由，拒絕給付原告系爭購置合約款，爰依兩造間系爭購置
    合約約定，請求被告給付系爭購置合約款。並聲明被告應給
    付原告0000 000元，及自本狀繕本送達翌日起，至清償日止
    ，按年息百分之五計算之利息。
二、被告抗辯：兩造間固訂有系爭購置合約，而由被告向原告購
    買「空調機房配電箱設備」及「主機IC板設備」，並由被告
    於驗收完成後先行給付原告500,000 元。惟兩造另曾於94年
    1 月簽訂「空調維護保養合約」（下稱系爭保養契約），契
    約期間為94年1 月1 日起至同年7 月31日止，由原告負責維
    護保養被告學校之中央系統空調。然原告卻於上開保養期間
    ，未依系爭保養合約之約定，對原告配電箱電容器之瑕疵或
    設置不當提出建議，致被告空調配電箱之電容器起火燃燒，
    使被告因此受有3,200,000 元之損害。被告爰依系爭保養契
    約及侵權行為損害賠償請求權，請求原告賠償3,215,203 元
    ，並以之為抵銷抗辯，請求抵銷原告所請求之系爭購置合約
    款。並聲明：駁回原告之訴。
三、兩造不爭執事項：
（一）兩造於94年1 月3 日訂立「空調維護保養合約」，有效期
      間自94年1 月1 日至94年7 月31日止，由原告負責被告中
      央系統空調設備之維護保養工作。
（二）被告於94年4 月與原告訂立「樹人醫護管理專科學校購置
      財物合約書」，金額分別為2,070,600 元、453,593 元，
      合計2,524,193 元，被告已給付原告500,000 元。
（三）被告學校於94年3 月28日凌晨5 時45分許發生火災，起火
      處為被告空調配電箱之電容器。
四、爭執事項：
（一）空調配電箱是否為原告依系爭空調維護保養合約所應維護
      保養之範圍？原告是否須對空調配電箱內之電容器起火負
      責？
（二）被告主張以空調維護保養合約之債務不履行或侵權行為之
      賠償請求權為抵銷有無理由？
（三）原告可請求之金額為何？
五、本院對爭點一「空調配電箱是否為原告依系爭空調維護保養
    合約所應維護保養之範圍？原告是否須對空調配電箱內之電
    容器起火負責？」之判斷：
（一）按當事人主張有利於己之事實者，就其事實有舉證之責任
      。但法律別有規定，或依其情形顯失公平者，不在此限，
      民事訴訟法第277 條定有明文。
（二）查本件被告固抗辯兩造間之系爭保養契約，應及於空調配
      電箱之電容器，惟此業經原告否認，自應由被告舉證。而
      被告對此部分之舉證，僅提出系爭保養契約1 份為證。然
      查，系爭保養合約第一條之維護保養工作範圍，僅於第（
      二）款泛稱：「維護保養內容：機體外觀清潔、凝結器清
      洗、冷卻塔清洗；室內送風機檢查、濾網清洗、冷氣系統
      檢查及建議改善事項」，並未明確約定系爭保養內容應及
      於空調配電箱，尚不足認被告之抗辯為真。
（三）雖被告另以系爭保養合約附件中壹、五之主電路箱檢測校
      正及六之電路及保護開關校正；貳、五之主電路箱檢測校
      正及六之電路及保護開關校正；參、二之主電路檢測校正
      及三之電路及保護開關校正；肆、三之氣冷式冰水主機季
      保養及五之空調箱保養項目；四、七、２之馬達電流檢量
      等項目，認為原告應就空調配電箱加以保養檢測。惟此業
      據原告所否認，並陳明上開保養合約附件所稱之主電路箱
      檢測校正及保護開關校正，均是針對空調主機之配電箱所
      為之檢查，非空調配電箱之檢查；馬達電流檢查，則僅是
      針對馬達部分，亦不及空調配電箱。參諸合約附件所稱之
      主電路箱及馬達，其數量均多達十數台，與被告起火燃燒
      之配電箱僅有一台，容有差異，相較之下，應以原告之主
      張較為可採。
（四）再者，本件被告空調配電箱起火之原因，係因空調配電箱
      內之電容器起火；而空調配電箱電容器起火之原因，則有
      可能係因絕緣劣化而發熱起火，或過電壓或過電流時電容
      器故障而發熱起火，分別有高雄縣政府消防局95年1 月19
      日高縣消調字第0950000487號函暨內附火災原因調查報告
      書、95年8 月11日高縣消調字第0950006150號函及附件在
      卷可查，且為兩造所不爭執，應堪採信。惟被告對於本件
      空調配電箱電容器之起火原因，究係因絕緣劣化或過電壓
      、過電流所造成，與原告究係違反系爭爭保養契約中之何
      項約定所造成？均未舉證以實其說，是被告抗辯系爭保養
      合約之保養範圍應及於空調配電箱之電容器，並抗辯該電
      容器之起火係因原告保養不當，尚難採信。
六、本院對爭點二：「被告主張以空調維護保養合約之債務不履
    行或侵權行為之賠償請求權為抵銷有無理由？」之判斷：
    查被告未能舉證證明該次空調配電箱之電容器起火原因，係
    可歸責於原告不履行債務或過失行為所致，業如上述。是被
    告主張以其因火災所受之損害抵銷原告依系爭購置合約所得
    請求之款項，即無理由。
七、本院對爭點三「原告可請求之金額為何？」之判斷：
（一）按買受人對於出賣人，有交付約定價金及受領標的物之義
      務，民法第367條定有明文。
（二）經查，兩造曾訂立「樹人醫護管理專科學校購置財物合約
      書」二份，金額分別為2,070,600 元、453,593 元，合計
      2,524,193 元，被告已支付原告500,000 元，尚有2,024,
      193 元價金未給付等事實，均為兩造所不爭執。而被告既
      未能證明原告有違反系爭保養合約而造成被告損害3,215,
      203 元之事實，則被告所為之抵銷抗辯即不可採。從而，
      原告本於系爭購置合約買賣契約關係，請求被告給付尚餘
      之價金2,024,193 元，為有理由，應予准許。
八、綜上所述，本件原告本於系爭購置合約法律關係，請求被告
    給付2,024,193 元，及自起訴狀繕本送達翌日即94年12月8
    日起至清償日止，按週年利率百分之五計算之利息，為有理
    由，應予以准許。
九、本件判決之基礎已臻明確，兩造其餘攻擊防禦方法及舉證，
    核與判決無影響，爰不另一一論述，併此敘明。
十、據上論結，本件原告之訴為有理由，爰依民事訴訟法第78條
    ，判決如主文。
中　　華　　民　　國　　96　　年　　2 　　月　　14　　日
                  民事第七庭  審判長法　官  林玉心
                                    法  官  柯盛益
                                    法  官  林勇如
以上正本證明與原本無異。
如不服本判決，應於送達後20日內，向本院提出上訴狀並表明上
訴理由，如於本判決宣示後送達前提起上訴者，應於判決送達後
10日內補提上訴理由書（須附繕本）。
中　　華　　民　　國　　96　　年　　2 　　月　　14　　日
                                    書記官  黃勤涵
